臺灣士林地方法院刑事判決　　　　　　　 94年度易字第239號
公　訴　人　臺灣士林地方法院檢察署檢察官
被　　　告　丙○○
上列被告因行使偽造貨幣案件，經檢察官提起公訴（94年度偵字
第903 號），本院判決如下：
    主  文
丙○○收受後方知為偽造之通用紙幣而仍行使，處罰金貳仟元，
如易服勞役，以參佰元折算壹日。扣案偽造之新版新台幣千元券
（號碼：FE511940BM 、SX967537UM）貳張均沒收。
    事  實
一丙○○於不詳時間，自不詳姓名之人士收受2 張新版新台幣 (
  下同）千元券（號碼：FE511940BM、SX967537UM）後，始知該
  2 張千元券均係偽造之紙幣，因於民國93年10月17日上午8 時
  許，駕駛車號2328-LH 自用小客車，在台北市大同區○○○路
  ○段高速公路橋下北往南方向路旁，與乙○○所駕駛之車號
  7C-596號營業小客車（起訴書誤載為自用小客車，應予更正）
  發生擦撞，嗣丙○○與乙○○以2,000 元達成和解。詎丙○○
  明知上開千元券2 張為偽造之紙幣，仍當場交付予乙○○作為
  賠償而行使之。惟乙○○收受後即發覺有異，便大聲呼叫丙○○欲換回所收受之偽造紙幣，然丙○○仍逕自駕車離去。乙○○隨即報警處理，經警循線查獲，並扣得偽造之新版千元券（
  號碼：FE511940BM、SX967537UM）2 張。
二案經乙○○訴由臺北市政府警察局大同分局報告臺灣士林地方
  法院檢察署檢察官偵查起訴。
    理  由
一訊據被告丙○○矢口否認有何行使偽造紙幣之犯行，辯稱：伊
  的錢是母親前一天自鹿谷農會領回交予伊的，當時告訴人乙○○說伊駕車撞到乙○○車子的前保險桿，伊雖然和告訴人乙○○以2, 000元達成和解，但因伊身上僅餘1,000 多元，故只有
  交給告訴人乙○○1,000 元，並未交給告訴人乙○○2,000 元
  。伊還主動要留姓名、電話給乙○○，但乙○○自己說不用，
  且該處聚集很多計程車司機，伊也不可能交偽鈔給乙○○。乙○○是計程車司機，偽鈔可能是乙○○自己所收到的云云。
二然查：
  (一)上揭犯罪事實，業據告訴人乙○○於警詢、偵查及本院審理
    中指訴綦詳，稱：伊駕駛車號7C-596號營業小客車，於93年
    10 月17 日清晨時，在台北市○○○路高速公路橋下休息時
    ，後保險桿遭被告所駕駛之2328-LH 號休旅車撞到，伊就打
    電話通知在附近約50公尺遠的友人甲○○前來幫忙。被告下
    車察看後，說願意賠償2,000 元，走回車上拿錢，伊就走到
    被告車旁，被告坐在車內就拿2,000 元給伊，伊一收到就發
    現是偽鈔，當要開口說「喂」的時候，被告立刻開車離開，
    後來伊就撥打110 報警，告知警員車號且被告肇事逃逸，當
    交通員警到現場時，伊再告訴員警收到偽鈔，交通員警即通
    知當地派出所員警過來處理。當地是有其他計程車司機也在
    休息，但伊都不認識。當時一發生事情，伊就繞到被告車後
    抄錄車牌，被告也沒有給姓名或電話。有關2,000 元的賠償
    金額是伊要求的，被告交錢給伊時，甲○○是站在距離沒多
    遠的地方，也算是旁邊。伊可以確定這2 張1,000 元並非從
    他人那裡拿到等語（見偵卷第8 頁、第22頁至第23頁、第30
    頁至第31頁，本院94年5 月30日審判筆錄第8 頁至第13頁）
    。
  (二)證人即應告訴人乙○○要求前往協助之甲○○於偵查中至庭
    證稱：當時因開車經過附近，接到朋友乙○○的電話，說在
    附近發生車禍，希望伊過去幫忙看一下，當伊到達的時候，
    正看見兩人在爭執賠償金額，後來被告就拿2,000 元給乙○○，乙○○一接手就發現是假的，當時伊就站在旁邊，當乙○○要對方拿錢出來換時，被告就加油開車走了等語明確（
    見偵卷第31頁）。於本院審理中則結稱：當時乙○○打電話
    給伊，說車子被撞到，伊到現場時，乙○○和被告有關賠償
    的問題已經談完了，伊站在離乙○○和被告二人距離約20公
    尺處，正好看到被告交錢，當乙○○一發現是偽鈔時，有大
    聲喊要被告處理，當時被告車窗是搖下來的，但被告馬上將
    車開走。伊和乙○○為車行同事，事發前並沒有聽過乙○○
    提到有收到偽鈔，該處也沒有伊所屬車行的排班計程車，乙○○也沒有請其他車行同事到現場等語甚詳（見本院94年5
    月30日審判筆錄第3 頁至第8 頁）。
  (三)告訴人乙○○所為之指訴，與證人甲○○之證詞，互核大致
    相符，雖證人甲○○就抵達時，被告和告訴人乙○○間之賠
    償問題是否已經達成協議，於偵查及本院審理中前後證述有
    所不一；與告訴人乙○○之證述內容，就證人甲○○在被告
    交付金錢給告訴人乙○○時，所在的位置乙節，亦略有出入
    。告訴人乙○○與被告就車禍發生經過之陳述，更是大相逕
    庭。惟按：被告、被害人或證人之陳述有部分前後不一致或
    相互間有所歧異時，究竟何者為可採，何者為不足採，法院
    原得本其自由心證予以斟酌取捨，非謂一有不符或歧異，即
    應認其全部供述均為不可採信，最高法院著有78年台上字第
    1469號判決要旨可資參照。而證人甲○○於偵查初始，原即
    證稱當伊到達現場時，被告和告訴人乙○○正在爭執賠償金
    額等語甚明（見偵卷第31頁），證人甲○○彼時之陳述，時
    隔案發時間較審理中為近，記憶當較為清晰，且與告訴人乙○○於本院審理中陳稱：在和被告談論賠償金額時，證人甲○○已經到了等語相符（見本院94年5 月30日審判筆錄第10
    頁），自應以證人甲○○於偵查中之證述為可採。至告訴人
    乙○○於被告為反詰問時，雖稱：證人甲○○站在伊旁邊等
    語（見本院94年5 月30日審判筆錄第10頁），但經本院訊問
    結果，即詳稱：當時證人甲○○站的沒多遠，算是在伊旁邊
    等語（見本院94年5 月30日審判筆錄第12頁）。且查告訴人
    乙○○和證人甲○○之證言，就告訴人乙○○所取得之2 張
    1,000 元偽鈔，係由被告所交付，而被告在告訴人乙○○要
    求換回之際，立即駕車離去之主要部分，均屬一致，又告訴
    人乙○○與被告素昧平生，並無怨隙，此為被告自承在卷，
    告訴人乙○○當無設詞誣陷之理。是告訴人乙○○及證人甲○○就前述枝節部分之證述，縱令先後或相互間未盡一致，
    尚不足動搖彼等證詞之可信性。反觀在被告與告訴人乙○○
    係以2,000 元達成和解之前提下，被告果真僅交付1,000 元
    ，告訴人乙○○豈有貿然同意，甚且拒絕被告留下姓名、電
    話之提議，致陷自己日後追索無處之理？參以告訴人乙○○
    於事發後，即於93年10月17日上午8 時53分許，報警稱：有
    車號2328-LH 之車輛肇事逃逸乙節，有台北市政府警察局勤
    務指揮中心受理各類案件紀錄單在卷足憑（見本院卷第9 頁
    ），更足證告訴人乙○○係因發現被告所交付之和解金額
    2,000 元係屬偽鈔，而認被告並未履行和解條件，方會以肇
    事逃逸之事由報警處理。據上，被告以僅交付1,000 元予告
    訴人乙○○，及系爭偽鈔或有可能是告訴人乙○○原即收受
    取得云云，資為辯解，既有悖於常情，且為片面臆測之詞，
    均不足採信。
  (四)此外，扣案之新版千元券2 張（號碼：FE511940BM 、
    SX967537UM），經鑑定結果，該等偽鈔均以彩色噴墨方式仿
    印，無凹版紋凸起效果，紙張非鈔券紙，水印以灰色墨仿製
    ，安全線先燙印整條箔膜（含面額數字）再以灰色墨覆蓋仿
    偽鈔券正面五段裸露部分，左下角面額數字以燙印箔膜仿折
    光變色油墨，均屬偽造之情，有中央印製廠93年11月8 日中
    印發字第0930005315號函在卷可憑（見偵卷第26頁）。則上
    開偽造之紙幣2 張，用紙既與鈔券紙有異，復無凹版紋凸起
    效果，凡具有一般智識經驗之成年人，僅需徒手觸摸，即得
    判別前揭偽鈔與真鈔之質感互殊，從而被告於收受該等鈔票
    時，應能輕易辨識為偽造，當無諉為不知之理。綜上所述，
    本件事證明確，被告犯行，洵可認定，應予依法論科。
三核被告丙○○所為，係犯刑法第196 條第2 項收受後方知為偽
  造紙幣仍行使罪。次按刑法第196 條所謂貨幣係指硬幣而言，
  被告行使偽造之千元券，自屬行使偽造之通用紙幣，檢察官起
  訴書誤載行使偽造之貨幣，容有誤會，應予更正。本院考慮上
  述情節，並參酌被告素行狀況、犯罪原因與手段、教育程度、
  其行為對社會、被害人所生危害程度、犯罪後始終否認等一切
  情狀，量處如主文所示之刑，並諭知其易服勞役之折算標準。
  扣案偽造新版千元券2 張（號碼：FE511940BM、SX967537UM）
  ，應依刑法第200 條沒收。
據上論斷，爰依刑事訴訟法第299條第1項前段、刑法第196條第2
項、第42條第2項、第200條、罰金罰鍰提高標準條例第1條前段、
第2條，判決如主文。
本案經檢察官謝榮林到庭執行職務。
中　　華　　民　　國　　94　　年　　6 　　月　　13　　日
                  刑事第四庭審判長法  官    林秀鳳
                                  法  官    高雅敏
                                  法  官    許碧惠
以上正本證明與原本無異。
如不服本判決，應於判決送達後10日內，向本院提出上訴狀。
                                  書記官    徐仁豐
中　　華　　民　　國　　94　　年　　6 　　月　　13　　日
附錄
刑法第196條第2項
收受後方知為偽造、變造之通用貨幣、紙幣、銀行券而仍行使，
或意圖供行使之用而交付於人者，處500元以下罰金。
